臺灣高等法院民事裁定
110年度家抗字第2號
抗  告  人  李述藺  

上列抗告人因與相對人李述忠等間分割遺產事件，對於中華民國
109年10月26日臺灣臺北地方法院109年度家調字第1019號裁定，
關於核定訴訟標的價額部分，提起抗告，本院裁定如下： 
    主  文
原裁定關於核定訴訟標的價額部分廢棄。
本件訴訟標的價額核定為新臺幣貳佰柒拾肆萬肆仟壹佰柒拾陸元
。
抗告訴訟費用由相對人負擔。
    理  由
一、按訴訟標的之價額，由法院核定。核定訴訟標的之價額，以
    起訴時之交易價額為準；無交易價額者，以原告就訴訟標的
    所有之利益為準。法院因核定訴訟標的之價額，得依職權調
    查證據。分割共有物涉訟，以原告因分割所受利益之價額為
    準，民事訴訟法第77條之1第1項、第2項、第3項、第77條之
    11分別定有明文。又民法第1164條所定之遺產分割，係以遺
    產為一體，整個的為分割，並非以遺產中各個財產之分割為
    對象，則於分割遺產之訴，其訴訟標的價額及上訴利益額自
    應依全部遺產於起訴時之總價額，按原告所占應繼分比例定
    之（最高法院104年度台抗字第787號裁定意旨參照）。前開
    規定及說明，依家事事件法第51條規定，於家事訴訟事件亦
    有準用。
二、抗告意旨略以：伊以相對人為被告，向原法院起訴請求分割
    兩造被繼承人李作茂（民國103年4月8日死亡）、李王金屏
    （108年10月7日死亡）如原裁定附件所示之遺產，經原法院
    計算遺產總額為新臺幣（下同）803萬0,048元，惟李王金屏
    生前所需看護、日常生活開支、住用等共益費用192萬8,064
    元（下稱系爭共益費用）均由伊代墊，屬李王金屏生前債務
    ，應由李王金屏所遺財產中為清償、扣抵。原法院未審酌及
    此，逕依遺產總額按伊應繼分比例加計系爭共益費用，核定
    本件訴訟標的價額為460萬4,747元，顯有違誤，爰就原裁定
    核定訴訟標的價額部分，提起抗告等語。
三、經查，抗告人於原法院以相對人為被告起訴請求分割被繼承
    人李作茂、李王金屏之遺產，揆諸首開說明，本件分割遺產
    訴訟之訴訟標的價額，應以抗告人起訴時主張其因分割遺產
    所受利益之客觀價額，按其所佔應繼分比例定之。而依財政
    部臺北國稅局109年7月20日補發、109年4月16日核發之被繼
    承人李作茂、李王金屏遺產稅免稅證明書（見原法院卷第21
    、22頁），其等所遺存款及房地價額如附表所示（房地部分
    另以同巷1至30號門牌、同樓層房地交易價格估算起訴時之
    價額），被繼承人遺產價值為823萬2,528元，乘以抗告人主
    張之應繼分三分之一（見原法院卷第6頁），核定本件訴訟
    標的價額為274萬4,176元（計算式：823萬2,528元×1/3＝274
    萬4,176元），則原裁定誤算上開房地價額、漏列附表編號5
    、6所示存款並加計系爭共益費用，核定本件訴訟標的價額
    為460萬4,747元，尚有未洽。至抗告人主張系爭共益費用19
    2萬8,064元為其於李王金屏生前代為墊支，屬李王金屏生前
    債務，應優先自李王金屏遺產中支付、扣抵云云，惟此主張
    尚待訴訟上實體認定得否自系爭遺產扣除之範疇，與本件訴
    訟標的價額之核定，係以原告所得繼承之遺產價額按應繼分
    計算其訴訟標的價額有間，故抗告人此部分主張尚屬無據。
    依上說明，抗告意旨指摘原裁定關於核定訴訟標的價額部分
    不當，固難認有理由，惟訴訟標的價額係法院應依職權調查
    事項，原裁定既有不當，爰由本院將原裁定此部分廢棄，更
    為裁定如主文第2項所示。末本件原裁定關於命補繳裁判費
    部分，依民事訴訟法第483條規定，固屬不得抗告，然原裁
    定關於核定訴訟標的價額部分，既經廢棄，則原裁定關於命
    補繳裁判費部分，即失所附麗，應俟訴訟標的價額核定確定
    後計算應徵之裁判費，附此敘明。
四、據上論結，本件抗告為有理由，爰裁定如主文。
中　　華　　民　　國　　110 　年　　1 　　月 　15　 　日
                    家事法庭
                        審判長法  官 吳光釗
                              法  官 江春瑩
                              法  官 游悅晨
正本係照原本作成。
本裁定除以適用法規顯有錯誤為理由外，不得再抗告。如提起再
抗告，應於收受送達後10日內委任律師為代理人向本院提出再抗
告狀。並繳納再抗告費新臺幣１千元。
中　　華　　民　　國　　110 　年　　1 　　月　　15　　日
    　　　　　　　　　　　　　書記官 王詩涵
附表：
編號 項目 訴訟標的價額 1 臺北市○○區○○段○○段00地號土地（權利範圍52/90000） 624萬1,900元 （原裁定誤為624萬0,454元） 計算式： 1.房屋面積為25.9坪（見原審卷第24頁建物所有權狀，總面積75.38㎡+陽台面積10.22㎡×0.3025），小數點以下後二位四捨五入。 2.依內政部不動產實價登錄查詢服務網查詢距起訴日109年10月12日最近之109年8月間同巷1至30號門牌、同樓層房地交易價格為每坪24萬1,000元（見原法院卷第5頁，本院卷第11頁），據此估算該房地起訴時之交易價額約為624萬1,900元（計算式：25.9×241,000）。 2 臺北市○○區○○段○○段0000○號建物即門牌號碼臺北市○○路00巷0號2樓之3（權利範圍全部）  3 李作茂郵局定期存款 30萬4,136元 4 李作茂華南商業銀行雙園分行定期存款 50萬元 5 李王金屏郵局存款（0-00000000） 7萬6,034元 6 李王金屏華南銀行雙園分行存款（000000000000） 12萬5,000元 7 李王金屏郵局存款（0000000-0000000） 58元 8 李王金屏郵局存款（0-00000000） 98萬5,400元 合計：823萬2,528元